【裁判字號】    97,上訴,1837
【裁判日期】    970527
【裁判案由】    違反廢棄物清理法
【裁判全文】
臺灣高等法院刑事判決            97年度上訴字第1837號
上  訴  人
即  被  告  甲○○
上列上訴人因違反廢棄物清理法案件，不服台灣桃園地方法院九
十六年度訴字第一七二六號，中華民國九十七年三月二十日第一
審判決（起訴案號：台灣桃園法院檢察署九十六年度偵字第七二
二號），提起上訴，本院判決如下：
    主  文
上訴駁回。
    事  實
一、甲○○明知未經主管機關許可，不得提供土地回填、堆置廢
    棄物，竟自民國九十五年初起，提供其代不知情之祖母葉羅
    月蘭及姊姊葉玉蓮管理、坐落桃園縣平鎮市○○段東勢小段
    一二四、一二四之一地號之土地，以每車新台幣（下同）二
    千元之代價，供不特定人回填、堆置廢木材、塑膠、磁磚、
    廢紙等營建廢棄物於該地凹處及地上。嗣經民眾陳情，於同
    年十一月二十三日下午，為桃園縣政府環境保護局（下稱桃
    縣環保局）會同平鎮市公所清潔隊及管區派出所警員履勘現
    場查獲。
二、案經桃園縣政府警察局平鎮分局報請台灣桃園地方法院檢察
    署檢察官偵查起訴。
    理  由
甲、程序方面：
    上訴人即被告甲○○對於卷附各項審判外供述證據，未爭執
    其證據能力，並同意作為證據，本院審酌其作成時之情況，
    認為並無不適當之情事，爰肯認其證據適格。
乙、實體方面：
一、訊據被告對於其代理祖母葉羅月蘭及姊姊葉玉蓮管理上揭土
    地，經上揭三機關人員查獲回填、堆置廢木材、塑膠、磁磚
    、廢紙等營建廢棄物各情，均坦認不虛，其中，受託管理土
    地部分，核與葉羅月蘭、葉玉連所述無異（見偵查卷第二十
    九頁），並有託管土地之委託書一紙、上揭土地所有權狀影
    本紙可參；而回填、堆置廢棄物一節，則據證人即桃園縣環
    保局人員徐進財、警員謝泰宏結證明確（見原審卷第七頁）
    ，並有桃園縣環保局環境稽查工作紀錄表、現場照片十幀附
    卷可稽（見偵查卷第七至十六頁）；徐進財更詳言：當天到
    現場稽查的時候，地上堆置了很多營建廢棄物，另後方挖有
    大洞，裡面填有營建廢棄物，上面則覆滿了一層垃圾，有夾
    雜了一些廢木材、塑膠、磁磚、廢紙，在我們稽查的經驗，
    這些是營建廢棄物篩選可利用回收物後殘留的等語（見原審
    訴字卷第十九、二十一頁）），是被告管理之上開土地上，
    堆置者係屬含廢木材、塑膠、磁磚、廢紙等之營建混合廢棄
    物一情，堪以認定。
二、被告雖否認犯罪，並以伊係想替祖母減輕家計負擔，故興念
    將系爭凹凸不平之土地予以整平，以便出租收益，亦防免遭
    人偷倒垃圾，嗣覓得合法業者營豐環保工程公司（下稱營豐
    公司），以每車五百元之代價，向該公司購買合法之再生土
    石填平土地，詎知該公司所僱運載土石之瑞富通運公司（下
    稱瑞富公司）司機竟將「好的」、「不好的」一起運來，伊
    要求將「不好的」部分載回，司機則以麻煩為由，表示既屬
    合法整地，願幫忙向營豐公司要求補貼「一些金錢」，伊輕
    信而允諾，但事乃因營豐公司所起，所應負責者，當亦為該
    公司；又伊為免弄髒衣褲，平日甚少至該土地察看，雖設有
    圍籬、門鎖，然鑰匙交付「不少朋友」保管，難免遭人利用
    、私運廢棄物入內傾倒，實不能在無積極人證、物證之情況
    下，遽行認定係伊所為，至於現場目前仍未清峻，無非伊尚
    有另案在審，為釐清他人涉案責任，「豈可破壞現場」，不
    能竟謂伊環保意識薄弱而「論刑」云云置辯。惟查：
  (一)系爭土地乃係祖產，因恐被告將之「花掉」，故由被告之姊
    葉玉蓮繼承，已經葉玉蓮供明在卷（見偵查卷第二十九頁）
    ，被告所謂替祖母設想以減輕家計負擔一節，已難信實。
  (二)被告在偵查中，亦坦認該土地任人堆置廢棄物，已經多時，
    伊未曾予以制止（同上卷第十九頁）；在原審更直陳：「我
    承認有起訴書所載之犯行」、「（問：你向傾倒廢棄物的司
    機收取多少費用？）一車二千元，我是九十五年年初就開始
    收了，一直收到九十五年十一月二十三日被查獲為止。我收
    了約一百多台的垃圾。」、「是我同意給別人倒的沒錯，我
    認罪。」等語明確（見原審審訴字卷第十九頁、二十六頁）
    。足見被告係將土地提供他人傾倒廢棄物，而收取一定款項
    做為代價。
  (三)縱然被告曾向營豐公司購買符合規定之磚、石，但據該公司
    董事劉武雄證稱略以：被告於九十五年八月十九日及之前，
    陸陸續續好幾天向伊公司購入伊工地處理過的磚塊、砂石等
    混合物，之後就沒有了，伊公司處理過的東西是乾淨的磚塊
    ，不是廢棄物，（被告提出之）收據所載：「清除機構瑞富
    通運股份有限公司」，就是被告請瑞富（公司）的車子來載
    ，瑞富把伊公司賣給被告的磚塊、泥砂等混合物載運到何處
    ，伊不知道等語；並指出：現場照片顯示之廢棄物，不是伊
    公司出的貨，伊公司出的磚塊、泥砂等混合物不會夾雜木頭
    、塑膠袋等物等語（見原審審訴卷第三十九、四十一、四十
    二、四十七頁）；衡諸上揭現場照片所示者，係先將土地深
    挖呈「ㄇ」型之大坑洞，又在開口處以土石、磚頭等物壓出
    一條可供車輛行駛之簡便道路，後將各式混雜一起之營建廢
    棄物傾倒坑洞之內，其旁尚有俗稱怪手之機械車勻平垃圾（
    詳見偵查卷第十二、十五頁），可見向營豐公司所購之土石
    等乾淨磚、石，當係供作上揭簡便道路之用，要與深坑洞內
    回填、堆置之廢棄物迥不相同，不容混淆。
  (四)再參諸被告既坦承上揭土地由伊管理，土地四周設有鐵皮圍
    籬，入口處鐵門鑰匙並由伊保管等情，且有經被告簽名其上
    、載明：「‥‥該址於入口處架設一鐵皮圍籬，並由地主甲
    ○○先生負責管理‥‥據該員表示其就住在附近，其入口處
    鐵門鎖匙亦皆由其保管。」之桃縣環保局環境稽查工作紀錄
    表（見偵查卷第八頁）及上揭現場照片附卷可稽，顯見現場
    確有人管理，且鐵皮圍籬及入口處鐵門，均無遭破壞之跡象
    ；復衡諸該現場之廢棄物甚多，可見並非短時間行為所造成
    ，若非得到土地管理人之同意，當不致如此。
  (五)至被告在九十六年四月間，遭查獲違反廢棄物清理法（此詳
    後述）犯嫌，要與其為在本案事發之後，速謀補救措施，乃
    截然不同之二事，所謂保持犯罪現場云云，殊無可採。
  (六)綜合上揭直接、間接證據，足見被告在原審上揭自白，核屬
    實情，其嗣後翻異，乃畏罪飾卸、推諉狡展之詞，無可採信
    ，其犯行堪已認定。
三、核被告之行為，應成立廢棄物清理法第四十六條第三款之未
    經主管機關許可，提供土地回填、堆置廢棄物罪。被告之行
    為，在九十六年四月二十四日以前，應依中華民國九十六年
    罪犯減刑條例予以減刑。原審適用廢棄物清理法第四十六條
    第三款，中華民國九十六年罪犯減刑條例第二條第一項第三
    款、第七條之規定，並審酌未經主管機關許可，任意提供土
    地供人回填、堆置廢棄物，實足以破壞整體環境衛生，危害
    非輕，行為殊不可取，被告雖稱其已回復原狀，提出照片十
    張為憑，然該照片顯示僅將土地填平，並未清除其上廢棄物
    等情，兼衡被告犯罪之動機、目的、手段，及否認犯行之態
    度等一切情狀，量處有期徒刑一年六月，減為有期徒刑九月
    。經核其認事用法均無違誤，量刑亦稱平穩。被告猶執陳詞
    ，否認犯罪，並指摘量刑過重，提起上訴，不能認為有理由
    ，應予駁回。
四、被告於原審一度稱：伊提供同一土地給不特定人傾倒廢棄物
    ，致涉犯同上罪嫌，於九十六年五月二日遭查獲，業經原審
    級檢察官以九十六年度偵字第一二七０七號提起公訴，由原
    審以九十六年度審訴字第九四三號案件審理，二案係同一案
    件，應併予審判一節。惟查二案事發相隔近五個月，且經公
    權力介入、制止，其竟再犯，客觀上應認分別起意，尚難認
    係同一案件，法院自無從併予審理。被告既曾爭執，爰附此
    敘明。
據上論斷，應依刑事訴訟法第三百六十八條，判決如主文。
中    華    民    國    97    年    5     月    27    日
                  刑事第十九庭審判長法  官  黃金富
                                    法  官  魏新國
                                    法  官  洪昌宏
以上正本證明與原本無異。
如不服本判決，應於收受送達後十日內向本院提出上訴書狀，其
未敘述上訴之理由者並得於提起上訴後十日內向本院補提理由書
（均須按他造當事人之人數附繕本）。
                                    書記官  王韻雅
中    華    民    國    97    年    5     月    27    日


司法院資訊處製作；財團法人民間司法改革基金會備份。
